【裁判字號】    99,上訴,1304
【裁判日期】    990526
【裁判案由】    偽造文書等
【裁判全文】
臺灣高等法院刑事判決                99年度上訴字第1304號
上  訴  人
即  被  告  丁○○
上列上訴人因偽造文書等案件，不服臺灣臺北地方法院99年度訴
字第19號，中華民國99年2月26日第一審判決（起訴案號：臺灣
臺北地方法院檢察署98年度偵字第27782號），提起上訴，本院
判決如下：
    主  文
原判決關於侵占遺失物罪部分撤銷。
丁○○犯侵占遺失物罪，處罰金新台幣伍仟元，如易服勞役，以
新台幣壹仟元折算壹日。
其他上訴駁回。
丁○○緩刑肆年。
    事  實
一、丁○○於民國98年11月20日凌晨3時34分前之某時許，在臺
    北縣板橋市○○路與雙十路口處，拾獲乙○○所遺失之中國
    信託商業銀行股份有限公司（下稱中國信託銀行）卡號0000
    000000000000號、元大商業銀行股份有限公司（下稱元大銀
    行）卡號0000000000000000號、聯邦商業銀行股份有限公司
    （下稱聯邦銀行）卡號0000000000000000號等3張信用卡後
    ，竟意圖為自己不法之所有，將前揭信用卡據為己有，而侵
    占遺失物。嗣丁○○並意圖為自己不法之所有，先後在如附
    表所示之時間、地點，持其所侵占之上開信用卡在各該商店
    內刷卡消費，將信用卡交付予特約商店服務人員供其在刷卡
    機上刷卡辨識後，在特約商店服務人員所交付信用卡消費簽
    帳單上支持卡人簽名處，分別偽造乙○○之簽名，用以表示
    乙○○同意依信用卡使用契約之約定，按簽帳單之金額付款
    予發卡銀行之意，再將簽帳單持交特約商店服務人員收執核
    對而行使之，致各該特約商店服務人員陷於錯誤，誤以為係
    乙○○本人消費，遂分別交付如附表所示金額之商品，而詐
    欺取得如附表所示金額共新臺幣（下同）5萬4,153元之財物
    ，足生損害於乙○○，及如附表所示之特約商店及發卡銀行
    對於信用卡授權交易與管理之正確性。
二、案經乙○○、中國信託銀行、元大銀行訴由臺北市政府警察
    局萬華分局報告臺灣臺北地方法院檢察署檢察官偵查起訴。
    理      由
一、上開事實，業據被告丁○○迭於警詢、偵查、原審及本院審
    理時坦承不諱（見臺灣臺北地方法院檢察署98年度偵字第27
    782號卷第9-10頁、第51-52頁、原審99年1月18日準備程序
    筆錄第2頁、本院99年5月12日審判筆錄），核與證人即告訴
    人乙○○及證人即告訴代理人郭家良、甲○○之指訴內容互
    綦相符（見前揭偵卷第15-16頁，第18-22頁），此外，並有
    被告持中國信託銀行、元大銀行、聯邦銀行信用卡盜刷之消
    費明細表3紙、簽帳單影本2紙、被告盜刷時監視器之錄影翻
    拍照片4張（見前揭偵卷第38 -41頁、第46-47頁）在卷足憑
    ，足見被告之自白確與事實相符，應堪採信，是本件事證明
    確，被告犯行堪以認定。
二、按「簽帳單」係持卡人所簽署，用以證明所消費之金額，並
    同意依照信用卡使用規定，一經使用或訂購物品，均應按所
    示之全部金額，付款予發卡銀行之文書，屬於持卡人所製作
    之私文書（最高法院91年度台上字第4531號判決意旨參照）
    。被告持乙○○之上揭信用卡，向特約商店刷卡消費，並於
    具有私文書性質之簽帳單上偽造「乙○○」之署押，表示其
    確認該等簽帳單記載之交易標的及金額，並向發卡銀行請求
    撥付消費款項予該特約商店之意，致各該特約商店均陷於錯
    誤而分別交付財物予被告，自足以生損害於乙○○，及各該
    特約商店、發卡銀行對於信用卡授權交易與管理之正確性。
    被告雖陳稱：伊最後在家樂福消費之2筆交易已經有刷退云
    云，然當時被告係以聯邦銀行信用卡刷卡結帳完畢後，家樂
    福門市店員始接獲聯邦銀行來電通知信用卡遭盜刷，遂及時
    通知員警到場處理等情，業據證人即家樂福門市店員謝繡穗
    於警詢時陳述明確（見前揭偵卷第13頁），本件被告既於結
    帳完成後，旋而取得由家樂福門市店員所交付之財物，顯已
    使家樂福門市對於該等商品所既存之持有狀態瓦解，並置於
    被告之實力支配下，自屬既遂無訛，附予敘明。是核被告所
    為，係犯刑法第337條之侵占遺失物罪、第216條之行使第21
    0條之偽造私文書罪、第339條第2項之詐欺取財罪。又被告
    偽造署押係偽造私文書之部分行為，偽造私文書之低度行為
    ，復為行使偽造私文書之高度行為所吸收，均不另論罪。被
    告所犯11次之行使偽造私文書罪及詐欺取財罪間，係以一行
    為同時觸犯2罪名，各為想像競合犯，依刑法第55條之規定
    ，各應從一重之行使偽造私文書罪論處。被告所犯上開侵占
    遺失物之犯行，與11次行使偽造私文書罪之犯行間，犯意各
    別，行為互殊，應予分論併罰。
三、原審就被告侵占遺失物罪部分，認罪證明確，據予論科，固
    非無見。惟查95年6月14日修正公佈之刑法施行法第1條之1
    第1、2項規定，刑法罰金貨幣單位已改為新台幣，原審判決
    主文諭知「處罰金伍仟元」，自有未當。被告上訴意旨，指
    摘原判決不當，雖無理由，惟原判決就此部分既有可議之處
    ，自應由本院撤銷改判。爰審酌被告犯罪之動機、目的、手
    段及犯後態度等一切情狀，量處罰金新臺幣5000元，並諭知
    易服勞役之折算標準。
四、原審認被告行使偽造文書罪部分罪證明確，適用刑法第216
    條、第210條、第339條第1項、第55條、第41條第1項前段、
    第51條第5款、第219條、刑法施行法第1條之1規定，及審酌
    被告正值青壯盛年，不思以正途謀生，反意圖不勞而獲，惟
    被告於案發後承認犯罪，態度尚佳等一切情狀，就行使偽造
    私文書罪部分，判處如原審判決附表所示之刑，並就有期徒
    刑部分定應執行刑為有期徒刑6月，且諭知易科罰金之折算
    標準。復說明如附表所示之各特約商店簽帳單上偽造之「乙
    ○○」之署名，不問屬於犯人與否，均應依刑法第219 條之
    規定宣告沒收。其認事用法及量刑，均無不合，被告上訴意
    旨，指摘原判決不當，為無理由，其上訴應以駁回。
五、被告前因竊盜罪，經判處有期徒刑5月，緩刑5年，緩刑期間
    交付保護管束確定，保護管束已於91年7月8日屆滿，而緩刑
    之宣告未經撤銷，其刑之宣告失其效力，有本院被告前案紀
    錄表一件在卷可參，本院以被告因一時失慮致犯刑章，惟於
    本院審理中已賠償告訴人中國信託信託銀行、聯邦銀行所損
    失之金額，業據告訴代理人戊○○、丙○○分別證述無訛，
    而告訴人乙○○及元大銀行代理人甲○○亦到庭表示「無意
    見」，衡之被告犯罪情節尚非重大，經此次偵審程序及科刑
    判決之教訓後，應已足收警惕之效，信無再犯之虞，本院認
    前開對被告所宣告之刑，以暫不執行為適當，爰依法諭知緩
    刑4年，以啟自新。
據上論斷，應依刑事訴訟法第369條第1項前段、第364條、第299
條第1項前段、第368條，刑法第337條、第42條第3項前段、第74
條第1項第1款、刑法施行法第1條之1，判決如主文。
本案經檢察官沈明倫到庭執行職務。
中    華    民    國    99    年    5    月    26    日
                    刑事第一庭審判長法  官  葉騰瑞
                                    法  官  王炳梁
                                    法  官  莊明彰
以上正本證明與原本無異。
行使偽造私文書部分如不服本判決應於收受送達後10日內向本院
提出上訴書狀，其未敘述上訴之理由者並得於提起上訴後10日內
向本院補提理由書（均須按他造當事人之人數附繕本）「切勿逕
送上級法院」。
其餘不得上訴 。
                                    書記官  王韻雅
中    華    民    國    99    年    5     月    27    日
附  表：
┌──┬─────────┬─────┬──────┬─────────┬──────┐
│編號│信用卡發卡銀行    │盜刷時間  │金額        │特約商店名稱      │宣告刑      │
│    │信用卡卡號        │          │（新臺幣）  │地址              │            │
├──┼─────────┼─────┼──────┼─────────┼──────┤
│ 一 │中國信託銀行      │98年11月20│4,801元     │頂好超市          │有期徒刑參月│
│    │0000000000000000  │日凌晨3 時│            │臺北縣中和市○○路│，簽帳單上之│
│    │                  │34分許    │            │3段1-3號          │署名沒收    │
├──┼─────────┼─────┼──────┼─────────┼──────┤
│ 二 │中國信託銀行      │98年11月20│6,281元     │頂好超市          │有期徒刑參月│
│    │0000000000000000  │日凌晨4 時│            │臺北縣土城市○○路│，簽帳單上之│
│    │                  │6 分許    │            │105號             │署名沒收    │
├──┼─────────┼─────┼──────┼─────────┼──────┤
│ 三 │元大銀行          │98年11月20│2,560元     │敏誠大藥局        │有期徒刑參月│
│    │0000000000000000  │日上午5 時│            │桃園縣桃園市○○路│，簽帳單上之│
│    │                  │55分許    │            │333號             │署名沒收    │
├──┼─────────┼─────┼──────┼─────────┼──────┤
│ 四 │元大銀行          │98年11月20│2,306元     │頂好超市          │有期徒刑參月│
│    │0000000000000000  │日上午6 時│            │桃園縣龜山鄉○○路│，簽帳單上之│
│    │                  │17 分 許  │            │1段293-295號      │署名沒收    │
├──┼─────────┼─────┼──────┼─────────┼──────┤
│ 五 │元大銀行          │98年11月20│2,997元     │頂好超市          │有期徒刑參月│
│    │0000000000000000  │日上午6 時│            │臺北縣新莊市○○路│，簽帳單上之│
│    │                  │28分許    │            │157號             │署名沒收    │
├──┼─────────┼─────┼──────┼─────────┼──────┤
│ 六 │元大銀行          │98年11月20│651元       │屈臣氏            │有期徒刑參月│
│    │0000000000000000  │日上午7 時│            │臺北縣板橋市○○路│，簽帳單上之│
│    │                  │49分許    │            │1段280號1樓之2    │署名沒收    │
├──┼─────────┼─────┼──────┼─────────┼──────┤
│ 七 │元大銀行          │98年11月20│2,940元     │家樂福            │有期徒刑參月│
│    │0000000000000000  │日上午8 時│            │臺北市○○區○○路│，簽帳單上之│          │
│    │                  │24分許    │            │1號               │署名沒收    │
├──┼─────────┼─────┼──────┼─────────┼──────┤
│ 八 │聯邦銀行          │98年11月20│2,550元     │惠康百貨          │有期徒刑參月│
│    │0000000000000000  │日凌晨3 時│（起訴書誤載│臺北縣中和市○○路│，簽帳單上之│
│    │                  │37分許    │為250元，應 │3段1-3號          │署名沒收    │
│    │                  │          │予更正）    │                  │            │
├──┼─────────┼─────┼──────┼─────────┼──────┤
│ 九 │聯邦銀行          │98年11月20│1,300元     │頂好超市          │有期徒刑參月│
│    │0000000000000000  │日凌晨4 時│            │臺北縣土城市○○街│，簽帳單上之│
│    │                  │10分許    │            │105號B1           │署名沒收    │          │
├──┼─────────┼─────┼──────┼─────────┼──────┤
│ 十 │聯邦銀行          │98年11月20│8,867元     │家樂福            │有期徒刑參月│
│    │0000000000000000  │日上午5 時│            │桃園縣桃園市○○路│，簽帳單上之│
│    │                  │43分許    │            │369號             │署名沒收    │
├──┼─────────┼─────┼──────┼─────────┼──────┤
│十一│聯邦銀行          │98年11月20│18,900元    │家樂福            │有期徒刑參月│
│    │0000000000000000  │日上午8 時│            │臺北市○○區○○路│，簽帳單上之│
│    │                  │18分許    │            │1號               │署名沒收    │
└──┴─────────┴─────┴──────┴─────────┴──────┘

司法院資訊處製作；財團法人民間司法改革基金會備份。
